【裁判字號】    90,上易,735
【裁判日期】    900703
【裁判案由】    侵占等
【裁判全文】
臺灣高等法院刑事判決                              九十年度上易字第七三五號
    上  訴  人
    即  自訴人  戊○○
                丁○○
                丙○○
    右      一
    代  理  人  甲○○
    被      告  乙○○
    選任辯護人  趙元昊
右上訴人即自訴人因被告竊佔等案件，不服臺灣板橋地方法院八十九年度自字第三０
八號，中華民國八十九年十二月二十六日第一審判決提起上訴，本院判決如左：
    主  文
上訴駁回。
    理  由
一、經查觀諸上訴狀意旨得知，自訴人對於原審關於被告被訴侵占、背信無罪之判決
    並未提起上訴，是原審該二部分判決部分應已確定在案，本院所應審理者，厥為
    原審對於被告被訴竊佔部分所為無罪判決之上訴部分，應無疑義，合先敘明。
二、自訴意旨略以：坐落台北縣三重市○○段九七五、九三八之一地號之建物原由葉
    氏親屬共同出資搭建使用，長年來皆以口頭協議，供營業租賃之用，委由被告乙○○一人訂立契約，收取每月租金，再分配至各戶親屬，詎被告乙○○自民國（
    下同）八十七年三月起不再分配租金與自訴人等，侵占自訴人等應分得之租金，
    並且竊佔上開同屬自訴人等與被告共同共有之台北縣三重市○○段九七五地號之
    土地。又被告於八十九年二月十四日以個人名義向財政部國有財產局（下稱國有
    財產局）辦理承租前開台北縣三重市○○段九三八之一地號土地，因認被告乙○○涉犯刑法竊佔罪嫌及背信、侵占罪嫌云云（以上自訴人指訴被告涉有背信、侵
    占罪嫌部分已經確定在案）。
三、按案件時效已完成者，應諭知免訴之判決，刑事訴訟法第三百零二條第二款定有
    明文。
四、訊據被告乙○○固坦承有搭建本件鐵皮屋，惟否認有何竊佔犯行，辯稱：伊於七
    十七年間在前開九三八之一地號土地搭建鐵皮屋供自己使用，伊不知有蓋到九七
    五地號土地等語。
五、經查，自訴人戊○○於原審訊問時陳稱：「在七十九年乙○○、丙○○... 協議
    搭建鐵皮屋出租他人，當初約定是合建的意思，共同收取租金，由乙○○負責搭
    建，他找工人來」、「我七十八年知道要蓋，但後來入伍不知確實完工日期」等
    語（參見原審八十九年八月廿二日訊問筆錄及八十九年十二月十二日審理筆錄）
    ，自訴人丙○○則陳稱：「（問：當初約定搭建鐵皮屋情形？）在七十七年蓋之
    前就有講，當時有明義、明義的太太及明華太太及我四人在場」、「（問：鐵皮
    屋何時搭建的？）約在七十六、七十七年左右蓋的」等語（參見原審八十九年九
    月十五日訊問筆錄），而自訴人丙○○陳稱上開鐵皮屋搭建之時間，與被告乙○○所供述之搭蓋鐵皮屋時間大致相符，又查自訴人丁○○於本院八十年五月四日
    訊問時指稱：（被告實際建築系爭鐵皮屋的時間？）答：應該在七十九年左右，
    應該在七十九年上半年春天的時候，實際時間不清楚。（你依據什麼回想？）答
    ：因為我父親是在七十八年二月過世，當時都沒有這個事情，所以在他死之前，
    被告不可能蓋這個房子，一直在七十九年上半年春天時，我有聽我母親提到要蓋
    這鐵皮屋，我母親當時是說三個人一起出資來蓋的，有我母親、大伯乙○○、丙○○三方面共同出錢來蓋，後來我聽我母親說是由我大伯來興建，但是錢都是大
    家一起出的等語，參以自訴人戊○○於本院審理時亦供稱：我們認為他不可能獨
    資獨蓋鐵皮屋，因為這牽涉日後繼承的問題，他所收的租金並不是都交給我奶奶
    ，他講七十六、七十七年就蓋與事實不符，應該是在七十九年才蓋的，我在七十
    九年到過被告家裡去，被告有將租金交給我，至於何時蓋的我不能確定，我記得
    我是在夏天或秋天到被告家裡去，當時他有交租金給我。應認被告乙○○搭建上
    開鐵皮屋之時間應約在七十七年左右等語。揆諸自訴人戊○○上揭供詞，因衡情
    被告興建鐵皮屋完成後方可能將該房屋出租予他人收取租金，既戊○○供稱於七
    十九年夏天或秋天時即已從被告處收到所分配之租金，已如前述，則觀其情形，
    被告應於七十九年夏天之前（即七十九年八月之前）即興建系爭鐵皮屋應無疑義
    。姑無論被告於前揭共有土地上興建系爭鐵皮屋之確切時間為何，因自訴人指訴
    被告涉犯刑法第三百二十條第二項之竊佔罪嫌部分，而竊佔罪最重本刑為有期徒
    刑五年，依刑法第八十條第一項第二款規定，其追訴權時效期間為十年。本件自
    訴人遲至八十九年八月八日始對被告乙○○提起本件竊佔自訴，此有自訴狀上所
    蓋原審收文章戳足稽，依照前開說明，被告被訴竊佔罪嫌部分追訴權時效業已完
    成，原審應就被告乙○○被訴竊佔罪部份，諭知免訴之判決，於法自無不合。綜
    上，自訴人上訴指摘原判決不當，為無理由，應予駁回。至於本件兩造所涉之共
    有土地使用紛爭，應由雙方另尋民事訴訟途徑解決，方為正辦，併此敘明。
六、據上論斷，應依刑事訴訟法第三百六十八條，判決如主文
    。
中      華      民      國      九十      年      七      月    三    日
                              臺灣高等法院刑事第九庭
                                  審判長法  官  李  文  成
                                        法  官  官  有  明
                                        法  官  周  盈  文
右正本證明與原本無異。
不得上訴。
                            書記官  余  姿  慧
中      華      民      國     九十     年       七     月     三       日


司法院資訊處製作；財團法人民間司法改革基金會備份。
